臺灣臺南地方法院刑事判決
111年度金簡字第111號
公  訴  人  臺灣臺南地方檢察署檢察官
被      告  方昇平



上列被告因洗錢防制法等案件，經檢察官提起公訴（110年度偵
字第14064號）及移送併辦（臺灣臺南地方檢察署110年度偵字第
23902號），被告自白犯罪，本院認為宜以簡易判決處刑，裁定
改以簡易判決處刑如下：
    主  文
方昇平幫助犯洗錢防制法第十四條第一項之一般洗錢罪，處有期
徒刑肆月，併科罰金新臺幣參萬元，罰金如易服勞役，以新臺幣
壹仟元折算壹日。
    事實及理由
一、方昇平可預見將金融機構帳戶提供他人使用，恐為不法者充
    作向他人詐騙匯入款項而助益財產犯罪之工具，且受詐騙者
    匯入之款項遭提領後，即產生遮斷資金流動軌跡而逃避國家
    追訴處罰之效果，竟仍基於縱有人以其金融帳戶實施詐欺取
    財及洗錢之犯行亦不違背其本意之幫助故意，於民國110年2
    月21日前之某時，將其所申辦之第一商業銀行股份有限公司
    000-00000000000號帳戶（下稱本件第一銀行帳戶）之提款
    卡（含密碼），提供予真實姓名年籍不詳之成年人，該不詳之
    成年人所屬詐欺集團成員取得前開帳戶資料後，即基於詐欺
    取財及洗錢之犯意聯絡，而分別透過以下詐欺之方式，使下
    列受騙者依指示匯款至本件第一銀行帳戶，並遭詐騙集團成
    員提領，據以遮斷資金流動軌跡而掩飾犯罪所得之去向：
  ㈠詐欺集團成員於110年2月21日14時14分許之前，以暱稱「Ggr
    ald」之臉書張貼投資訊息，適有黃珍瑛瀏灠該訊息而與之
    聯繫，詐欺集團成員即自稱係富比世科技遊戲網路平台並透
    過LINE通訊軟體與黃珍瑛聯繫，向黃珍瑛佯稱可藉由投資獲
    利云云，致黃珍瑛陷於錯誤，而自110年2月21日17時27分許
    起至2月22日16時6分許止，依指示陸續匯款新臺幣（下同）
    19,985元、9,985元、30,000元、10,000元、20,000元、29,
    985元至本件第一銀行帳戶，旋遭詐騙集團成員提領。
　㈡詐欺集團成員於110年1月21日許，在網路張貼投資之訊息，
    適有黃心經友人介紹瀏灠該訊息而與之聯繫，詐欺集團成員
    即自稱係科聯資訊投資網站並透過LINE通訊軟體與黃心聯繫
    ，向黃心佯稱可藉由投資獲利云云，致黃心陷於錯誤，依指
    示於110年2月23日0時38分許，匯款50,000元至本件第一銀
    行帳戶，旋遭詐騙集團成員提領。
二、訊據被告方昇平對於上揭事實均坦承不諱，核與告訴人黃珍
    瑛、黃心於司法警察調查中之陳述情節相符，並有附表一所
    示之非供述證據可稽，事證明確，被告犯行洵堪認定。
三、論罪科刑部分：
　㈠核被告所為，係犯刑法第30條第1項前段、第339條第1項之幫
    助犯詐欺取財罪，以及刑法第30條第1項前段、洗錢防制法
    第14條第1項之幫助一般洗錢罪。被告以一個提供本件第一
    銀行帳戶資料之行為，幫助詐騙集團詐欺告訴人二人之金錢
    及洗錢，係一行為觸犯上開二罪名之想像競合犯，應依刑法
    第55條前段規定，從重論以幫助一般洗錢罪。移送併辦部分
    （即前開第一項之㈡部分），與起訴部分有想像競合之裁判
    上一罪關係，為起訴效力所及，本院自應併予審理。
　㈡被告基於幫助之犯意而為一般洗錢罪，依刑法第30條第2項規
    定按正犯之刑減輕之；又被告於本院審理時自白洗錢犯罪，
    依洗錢防制法第16條第2項規定，減輕其刑，並依刑法第70
    條遞減之。
　㈢爰審酌被告先前於107年間，曾因提供帳戶資料予他人，助益
    詐騙集團實行詐欺取財犯罪而觸犯幫助取財罪之案件，經本
    院107年度簡字第667號刑事簡易判決判處有期徒刑3月、如
    易科罰金以1,000元折算1日，緩刑2年確定（於109年5月6日
    緩刑期滿未撤銷），有上開刑事簡易判決書及臺灣高等法院
    被告前案紀錄表各1份可參，其未警惕慎行、記取教訓，猶
    再提供帳戶資料予他人不法使用，非但助長社會詐欺犯罪之
    風氣，致使無辜民眾受騙而受有財產上損害，亦擾亂金融往
    來秩序，危害正常交易安全，復因被告提供銀行帳戶而助益
    遮斷資金流動軌跡、掩飾犯罪所得之去向，造成執法機關不
    易查緝犯罪行為人，增加被害人求償上之困難，然念及被告
    坦承犯行，未無端耗費司法資源，犯後態度尚非惡劣，又被
    告雖與告訴人二人達成如附表二編號1所示之調解，經本院
    多次電話查詢及開庭，被告僅就其與告訴人黃珍瑛調解之內
    容給付第一期分期款後，即未再按期履行（詳如附表二所示
    ），並未對告訴人二人為實質補償，難認有積極彌補過錯之
    誠意，復兼衡被告自述其係高職畢業、無子女、從事金屬公
    司之助理而無人須行扶養之智識程度及經濟狀況等一切情狀
    ，量處如主文所示之刑，並諭知罰金如易服勞役之折算標準
    。
　㈣本件被告固有將帳戶資料提供詐騙集團成員遂行詐欺、洗錢
    之犯行，然無證據足認被告有就此獲有報酬，又被告並非實
    際上提領或有從中分得詐騙款項，既無從認為被告業有獲取
    犯罪所得，亦無掩飾或隱匿詐欺贓款之行為，而無洗錢防制
    法第18條第1項規定之適用，附此敘明。
四、據上論斷，應依刑事訴訟法第449條第2項，洗錢防制法第14
    條第1項、第16條第2項，刑法第11條前段、第30條第1項前
    段、第2項、第339條第1項、第55條、第42條第3項前段，刑
    法施行法第1條之1，逕以簡易判決處如主文所示之刑。
五、如不服本件判決，得自收受判決送達之翌日起20日內，表明
    上訴理由，向本庭提起上訴（須附繕本）。　
中　　華　　民　　國　　111 　年　　5 　　月　　18　　日
  　　　　　　　　刑事第十三庭  法　官　陳威龍
以上正本證明與原本無異。
                                書記官　楊琄琄
中　　華　　民　　國　　111 　年　　5 　　月　　19　　日
附錄論罪科刑法條： 
洗錢防制法第14條第1項：
有第二條各款所列洗錢行為者，處7年以下有期徒刑，併科新臺
幣5百萬元以下罰金。
中華民國刑法第339條第1項：
意圖為自己或第三人不法之所有，以詐術使人將本人或第三人之
物交付者，處5年以下有期徒刑、拘役或科或併科50萬元以下罰
金。　
　　
附表一：非供述證據（以下「警卷」為南投縣○○○○○○里○○○○○○○○
        0000000000號偵查卷宗，「偵卷」為臺灣臺南地方檢察
        署110年度偵字第14064號偵查卷宗，「併辦警卷」為嘉
        義縣警察局水上分局嘉水警偵字第11000251391號偵查
        卷宗)
黃珍瑛提供與LINE名稱「提領群」之LINE對話截圖1張(警卷第20
頁)
黃珍瑛提供之匯款單據共9張(警卷第20至22頁)
黃珍瑛提供與詐騙集團成員之LINE對話截圖10張(警卷第23至25
頁)
臺灣臺南地方檢察署公務電話紀錄表(偵卷第47頁)
第一商業銀行大灣分行110年07月27日一大灣字第00067號函文暨
附件客戶開戶資料及交易明細(偵卷第49至144頁)
黃心與詐騙集團成員LINE名稱：郭冠哲、元旭之LINE對話紀錄(
併辦警卷第16至30頁)
第一商業銀行大灣分行110年06月11日一大灣字第00051號函文暨
附件客戶開戶資料（開戶時證件影本及攝錄之開戶人影像畫面）
及110年02月20日至02月26日之交易明細(併辦警卷第33至38頁)
　　　
附表二：被告調解及履行狀況：
編號 內容 出處 1 ①110年11月11日之110年度南司刑移調字第518號調解筆錄：被告願  　給付告訴人黃珍瑛新臺幣（下同）12萬元，給付方法為自110年12月10日起至全部清償完畢止，按月於每月10日前（含當日）各給付1萬元。 ②111年1月17日之111年度南司附民移調字第6號、附民字第3號調解筆錄：被告願給付告訴人黃心12萬元，給付方法為自111年2月17日起至全部清償完畢止，按月於每月17日前（含當日）各給付1萬元 110年度金訴字第399號審卷（下稱金訴審卷）第73、74、143、145頁 2 被告於110年12月14日準備程序提出：就上開110年度南司刑移調字第518號調解筆錄內容，履行110年12月份第1期給付之臺灣中小企銀ATM轉帳交易單1份。  金訴審卷第102頁 3 本院111年2月21日公務電話紀錄：告訴人黃心之母稱被告未給付第1期款。 金訴審卷第167頁 4 本院111年2月21日公務電話紀錄： ①被告稱就告訴人黃珍瑛部分有履行分期給付；就告訴人黃心部分，預計於111年2月27日給付。 ②告訴人黃珍瑛稱被告僅給付第1期款。 ③向告訴人黃心之母告知上開①被告所稱延遲給付之情。　　  金訴審卷第169頁 5 本院111年3月1日公務電話紀錄：告訴人黃心之母稱被告未給付第1期分期款。 金訴審卷第173頁 6 111年3月22日準備程序：被告稱其在111年3月1日找到工作，會履行給付。 金訴審卷第186頁 7 本院111年3月25日公務電話紀錄：告訴人黃心之母稱被告未給付第1期款。 金訴審卷第189頁 8 本院111年4月20日公務電話紀錄：告訴人黃心之母稱被告未為給付。 金訴審卷第191頁 9 本院111年4月27日公務電話紀錄： ①告訴人黃心之母稱被告表示預計自111年5月10日陸續給付。 ②被告稱：就告訴人黃珍瑛部分，將於每月15日給付分期款；就告訴人黃心部分，將於111年5月10日給付第1期款，之後將於每月17日給付分期款。 金訴審卷第199頁 10 本院111年5月13日公務電話紀錄：告訴人黃心之母稱被告未為給付。 金訴審卷第203頁 11 本院111年5月16日公務電話紀錄：告訴人黃珍瑛稱被告未再給付，告訴人黃心之母稱被告未為給付。 金訴審卷第207頁